【裁判字號】    90,台上,4430
【裁判日期】    900719
【裁判案由】    違反毒品危害防制條例
【裁判全文】
最高法院刑事判決                                九十年度台上字第四四三○號
    上  訴  人  甲○○
右上訴人因違反毒品危害防制條例案件，不服台灣高等法院中華民國九十年四月二十
五日第二審更審判決（九十年度上更(二)字第一五號，起訴案號：台灣台北地方法院檢
察署八十七年度偵字第三四八五號），提起上訴，本院判決如左：
    主  文
上訴駁回。
    理  由
按刑事訴訟法第三百七十七條規定，上訴於第三審法院，非以判決違背法令為理由，
不得為之。是提起第三審上訴，應以原判決違背法令為理由，係屬法定要件。如果上
訴理由狀並未依據卷內訴訟資料，具體指摘原判決不適用何種法則或如何適用不當，
或所指摘原判決違法情事，顯與法律規定得為第三審上訴理由之違法情形，不相適合
時，均應認其上訴為違背法律上之程式，予以駁回。本件上訴意旨略稱：(一)依卷附汐
止分局刑案通聯譯文表記載證人林萬來與上訴人之通話僅有二通，通話內容均與毒品
交易無關，且上訴人所使用之行動電話0000000000，經台北縣警察局汐止
分局申請自民國八十六年十二月二十七日監聽至八十七年三月六日止，另一支行動電
話亦經汐止分局申請自八十六年十二月十日至八十七年一月八日監聽，監聽期間涵蓋
原判決認定上訴人販賣海洛因之時間，均查無與毒品交易有關之內容，足認原判決事
實記載上訴人「自八十六年十二月間起至八十七年二月七日止，連續四次分別以所有
0000000000及電話秘書0000000代號○○三三六與陳淑群所有00
00000000號電話與林萬來聯絡」，理由記載「惟警方對被告實施監聽僅就被
告所有之0000000000號行動電話為之，並未及於被告所使用之上開其餘電
話，其監聽之期間僅八十六年十月至八十六年十二月上半月，核與本件被告犯罪行為
期間並非同一時期……」均與卷附台灣台北地方法院檢察署、台灣屏東地方法院檢察
署通訊監察書，台北縣警察局通訊監察申請書及監聽譯文等證據資料相互矛盾，有事
實與證據及理由與證據相互矛盾之違法。(二)原判決認定上訴人販賣毒品有營利之意圖
，並未於理由欄說明上訴人有營利之意圖所憑之證據及認定之理由，有理由不備之違
法。(三)證人林永茂於警訊時、檢察官偵查中及第一審法院審理中證述購買毒品之經過
前後不一，相互矛盾，復與林萬來供詞不一，原判決認定上訴人販賣毒品予林萬來，
理由欄卻引用林永茂於偵查中供稱：伊與林萬來共同出資及交易時，均有在場等情之
證言，有事實與理由矛盾及理由自相矛盾之違法。(四)依卷附電話監聽譯文通聯資料，
足證係林萬來與林永茂間為毒品交易，由林永茂之女友安妮取貨，林萬來、林永茂與
陳淑群於偵審中所為供述均非實在，且與監聽譯文證據相左，原審未詳為調查，遽採
上述三人證言，為不利於上訴人之證據，與證據法則相違。(五)原判決認定上訴人與林
萬來直接電話聯絡販毒，理由則引用陳淑群之證言認林萬來居間介紹上訴人與阿茂交
易毒品，有事實與理由矛盾之違法。(六)依證人林萬來於警訊時供稱：「他（指上訴人
）拿海洛因給我施用是看我有多少錢即拿多少量給我，有時我沒有錢，他也會拿一些
給我施用……」等語，足證上訴人並無營利之意圖，原判決認金錢交易海洛因即有營
利之意圖，顯違經驗法則等語。
惟查原判決認定上訴人有事實欄所載之連續販賣海洛因毒品犯行，而撤銷原第一審關
於上訴人販賣毒品部分不當之判決（其主文第一項「原判決關於甲○○部分撤銷」，
應係「原判決關於甲○○販賣毒品部分撤銷」之文字誤寫，應由原審法院裁定更正）
，改判論處上訴人連續販賣毒品累犯罪刑（原判決據上論斷欄引用刑事訴訟法第三百
零一條第一項、第三百零二條第一款係贅引），係依憑證人林萬來、林永茂、陳淑群
於偵查或審判中之證述，以及上訴人於偵審中供承伊曾向林萬來收款後，旋至「阿明
」處取得海洛因，於林萬來住處或該處樓下巷口交付與林萬來等語等情，佐以扣案業
經鑑定確屬海洛因之毒品三包，以及分裝匙一支、電子磅秤一個、分裝袋一大包、0
000000000號行動電話一支等證物，為其論罪之基礎。並明：(一)林萬來、
林永茂於偵審中所為證述伊等向上訴人販入毒品之次數、金額及相互合資之情節雖先
後不盡一致，惟證據之取捨判斷，本屬事實審法院之職權，故證人之證言縱令先後未
盡相符，但法院本於審理取得之心證，就其證言一部分認為確實可信予以採取，原非
法所不許，因而不影響其指證上訴人販毒基本犯行之證明力。(二)為警察扣案之毒品海
洛因以及分裝匙一支、分裝袋一大包、電子磅秤一個，均為上訴人所有，業據其自承
在卷，上訴人若非意圖營利販賣海洛因，何須隨身攜帶此等秤重分裝之工具﹖參以政
府嚴予查緝毒品販賣，上訴人苟非意圖營利衡情當不致甘冒被查緝法辦重刑之危險而
為販賣，足認上訴人有營利意圖甚明等理由綦詳。查林萬來於警訊時固曾證稱：「…
…有時我沒有錢，他（指上訴人）也會拿一些錢給我施用」等語，惟此並不足作為上
訴人與林萬來以金錢交易海洛因部分，亦無營利之意圖。原審認定上訴人販賣毒品有
營利之意圖，並無違背經驗法則。又查林萬來於檢察官偵查中明確供稱：「八十六年
十二月起即向駱（指上訴人）買毒品，至八十七年二月六、七日止。駱每次均來我家
，我與林永茂兩人一起出資，再由我打行動電話0000000000、00000
00000及打電話0000000代號○○三三六電話秘書與駱聯絡，駱會問我們
錢是否已湊齊，若有他就到我家來。」等語，佐以上訴人於檢察官偵查中及法院審理
中自承0000000000號行動電話，0000000代號○○三三六均為其所
有，另0000000000號行動電話亦係其向陳淑群借用，其確曾向林萬來收款
後，旋至「阿明」處取得海洛因，於林萬來住處或該處樓下巷口交付林萬來等語等情
，原審憑以認定上訴人有以上開行動電話與林萬來聯絡為海洛因毒品之販賣行為，自
無不合。至上訴意旨指稱警方曾就上開0000000000號行動電話申請核准自
八十六年十二月二十七日監聽至八十七年三月六日監聽，就上開000000000
0號行動電話申請核准自八十六年十二月十日至八十七年一月八日監聽，結果有二通
與販賣海洛因無關之電話一節，縱認屬實，因上開0000000000號係自八十
六年十二月二十七日開始監聽，非自同年月月初開始監聽，而上開00000000
00號電話之監聽亦祇監聽至八十七年一月八日，未監聽至八十七年二月七日，而另
一支0000000代號○○三三六之電話則未曾監聽（參見偵查卷所附台北縣警察
局通訊監察聲請書等資料），足徵警方確未同時就上開三支電話涵蓋上訴人與林萬來
聯絡毒品交易之時間而為監聽，原審因而未據此監聽紀錄作為上訴人有利之證據，而
逕採上述林萬來在偵查中之證詞，為判決之基礎，核其取捨證據，尚難遽指即於證據
法則有違。綜上所述，上訴意旨指摘各端，或無所指違背法令之事實，或就原審採證
認事職權之行使，或原判決已說明論斷之事項，重為事實之爭辯，均與法律規定得為
第三審上訴理由之違法情形，不相適合，其上訴違背法律上之程式，應予駁回。
據上論結，應依刑事訴訟法第三百九十五條前段，判決如主文。
中      華      民      國     九十     年       七     月     十九     日
                              最高法院刑事第十二庭
                                  審判長法官  呂  潮  澤
                                        法官  陳  世  雄
                                        法官  孫  增  同
                                        法官  林  開  任
                                        法官  蕭  權  閔
      右正本證明與原本無異
                                              書  記  官
中      華      民      國     九十     年       七     月    二十四    日


司法院資訊處製作；財團法人民間司法改革基金會備份。
